【裁判字號】    89,家訴,10
【裁判日期】    890324
【裁判案由】    分割遺產
【裁判全文】
臺灣臺中地方法院民事判決  八十九年度家訴字第一０號
    原      告  甲  ○
                丙○○
    共      同
    訴訟代理人  林道啟  律師
    被      告  乙○○        .
右當事人間請求分割遺產等事件，本院判決如左：
    主    文
准將兩造被繼承人閻捷所遺（一）台灣銀行000000000000帳戶內之存款
新台幣（下同）肆佰拾壹萬柒仟玖佰元（二）台灣銀行000000000000
帳戶內之存款肆佰零肆元（三）誠泰銀行000000000000帳戶內之存款貳
佰伍拾元（四）土地銀行000000000000帳戶內之存款貳仟玖佰拾柒元
（五）台中台中路郵局（局號000000－0）0000000帳戶內之存款伍仟
肆佰柒拾陸元，以分割，其分割方法：（一）台灣銀行000000000000帳
戶內之存款，原告甲○、丙○○及被告各取得壹佰肆拾萬玖仟佰元。（二）台灣
銀行000000000000帳戶內之存款，原告甲○、丙○○各取得壹佰拾肆
元，被告取得壹佰拾陸元。（三）誠泰銀行000000000000帳戶內之存
款，原告甲○、丙○○各取得捌拾元，被告乙○○取得捌拾肆元。（四）土地銀行
000000000000帳戶內之存款，原告甲○、丙○○及被告乙○○各取得玖
佰柒拾玖元。（五）台中台中路郵局（局000000－0）0000000帳戶內
之存款，原告甲○、丙○○各取得壹仟捌佰貳拾陸元，被告乙○○取得壹仟捌佰貳拾
伍元。
被告應給付告甲○新台幣壹佰壹拾萬捌仟壹佰零元，並自民國八十九年三月十日
起至清償日止，按年息百分之五計算利息。
訴訟費用由被告負擔拾伍分之柒，原告各負擔拾伍分之肆。
本判決第二項於原告甲○以新台幣拾萬元供擔保後得假執行。
    事    實
甲、原告方面：
一、聲明：除假執行擔保金額外，如主文所示。
二、陳述：
(一)、原告甲○、丙○○及被告乙○○之被繼承人閻捷於民國八十八年六月十四日死亡
    ，留有遺產即於台灣銀行第000000000000號帳戶內之存款四百三十
    一萬七千九百元、於台灣銀行000000000000帳戶內之存款四百零四
    元、於誠泰銀行第000000000000帳戶內之存款二百五十元、於土地
    銀行000000000000帳戶內之存款二千九百三十七元，於台灣路郵局
    第0000000號帳戶內之存款五千四百七十六元。上開遺產由兩造繼承，各
    按應有部分三分之一公同共有。上開事實有戶籍謄本及遺產稅免稅證明書及存摺
    可稽。查上開存款債權為兩造公同共有，須共有人全體共同請求才得向各該銀行
    領取，惟被告拒不協同領取前示款項，原告為保障自己權益，爰依民法第一千一
    百六十四條之規定請求分割閻捷之遺產。查閻捷之遺產有(一)在台灣銀行之存款共
    四百三十一萬八千三百零四元、在誠泰銀行之存款二百五十元、在土地銀行之存
    款二千九百三十七元、在郵局之存款五千四百七十六元。上開遺產應由兩造各分
    得三分之一，即各得對台灣銀行領取一百四十三萬九千四百三十四元（被告00
    00000元），對誠泰銀行領取八十三元（被告八四元），對土地銀行領取九
    百七十九元，對土地銀行領取九百七十九元，對郵局領取一千八百二十元（原告
    各一八二六元）。
(二)、次查被告於八十五年八月間，因故拋妻棄子離家出走，嗣原告甲○即陸續接到美
    國銀行及渣打銀行向被告催繳以信用卡簽帳消費之欠款。因原告無法通知被告繳
    納，為顧及被告之信用，遂分別於八十五年九月一日代被告清償美國銀行三千一
    百五十四元，於八十五年十月廿八日代被告清償美國銀行一十八萬八千四百零八
    元，八十五年十月廿八日清償中國信託商業銀行二十七萬三千四百九十四元及清
    償渣打銀行一十六萬二千一百七十七元，及於八十五年十二月十九日支付渣打銀
    行五百七十四元，代償消費欠款共六十二萬七千八百零七元。另查被告離家出走
    ，終至其妻范蓉不能忍受，於八十六年六月初帶其子女閻其浩、閻其珍回到其於
    美國之娘家，因生活費無著，原告又代被告於八十六年六月十六日支給家用二十
    七萬九千五百五十元。又被告離家期間，其交通違規之處罰亦由原告代繳共六千
    六百元。上開事實有郵局劃撥收據、買匯水單及罰款繳費收據可稽。另查被告之
    父閻捷死亡，原告支出喪葬費共六十七萬二千四百四十元，此有支出憑證可稽。
    該費用應由兩造共同負擔，故被告應負擔三分之一即二十二萬四千一百四十六元
    。按未受委任，並無義務，而為他人管理事務者，其管理應依本人明示或可得推
    知之意思，以有利於本人之方法為之。又管理事務利於本人，並不違反本人明示
    或可得推之意思者，管理人為本人支出必要或有益之費用，或負擔債務，或受損
    害時，得請求本人償還其費用及自支出時起之利息，或清償其所負擔之債務，或
    賠償其損害。民法第一百七十二條、第一百七十六條第一項訂有明文。查原告甲
    ○雖未受被告委任代其清償債務，支付罰款及給付扶養費，惟原告所為係為被告
    代付依法應盡之義務，其所為自不違背被告之意思，依民法第一百七十六條之規
    定，被告應分擔喪葬費及償還原告為其處理事務所支付之費用共一百一十三萬八
    千一百零三元。
三、証據：提出戶籍謄本三份、繼承系統表及遺產免稅証明書各一份、存摺五份、劃
          撥單五份、買匯水單一份、繳款收據二份、喪葬費支出憑証二份為証。
乙、被告方面：
    被告未於言詞辯論期日到場，亦未提出書狀作何聲明或陳述。
    理    由
一、被告未於言詞辯論期日到場，核無民事訴訟法第三百八十六條各款所列情形，依
    原告之聲請，由其一造辯論而為判決。
二、原告主張之事實，有其提出之戶籍謄本、繼承系統表、遺產稅免稅証明書、存摺
    、劃撥單、買匯水單繳款收據及喪葬費支出憑証等件可証，被告未到場爭執，堪
    認原告之主張為真正。從而，原告訴請分割被繼承人閻捷之遺產，原告甲○併訴
    請被告分擔應支付之閻捷喪葬費三分之一及訴請被告清償其為被告支付之扶養費
    、罰款、代償之債務，並自起訴狀繕本送達被告後之八十九年三月十日起計算法
    定遲延利息，乃屬有據，應予准許。
三、原告甲○就被告應給付部分（主文第二項）陳明願供擔保，請准宣告假執行，核
    無不符，爰酌定相當擔保金額准許之。
四、結論：本件原告之訴為有理由，依民事訴訟法第三百八十五條第一項前段、第七
    十八條、第八十一條第一款、第八十五條第一項前段，判決如主文。
中      華      民      國    八十九    年      三      月     二十四   日
                                      臺灣臺中地方法院家事法庭
~B法      官  李添興
右為正本係照原本作成
如對本判決上訴應於判決送達後廿日向本院提出上訴狀
中      華      民      國    八十九    年      三      月     三十一   日
~B法院書記官
                                                                        Ｂ


司法院資訊處製作；財團法人民間司法改革基金會備份。
